臺灣士林地方法院刑事裁定
111年度單禁沒字第119號
聲  請  人  臺灣士林地方檢察署檢察官
被      告  何明勲



上列被告因違反毒品危害防制條例案件（109 年度緩字第686 號
），經檢察官聲請單獨宣告沒收（111 年度執聲字第18號），本
院裁定如下：
    主  文
扣案之第一級毒品海洛因壹包（含包裝袋壹只，驗餘淨重壹點零
貳公克）、第二級毒品甲基安非他命壹包（含包裝袋壹只，驗餘
淨重零點壹肆柒捌公克）、吸管貳支、分裝杓壹支均沒收銷燬之
。
    理  由
一、聲請意旨略以：被告何明勲因違反毒品危害防制條例案件，
    經臺灣士林地方檢察署檢察官以109 度毒偵字第621 號、第
    1048號為緩起訴處分確定1 年6 月期滿，所查扣之粉末1包
    （驗餘淨重1.02公克）、吸管2 支、分裝杓1 支經送鑑定，
    均檢出含海洛因成分；白色透明晶體1 包（驗餘淨重0.1478
    公克），經送鑑定，則檢出含甲基安非他命成分，屬第二級
    毒品，此有法務部調查局濫用藥物實驗室109 年5 月21日調
    科壹字第10923008320號鑑定書、交通部民用航空局航空醫
    務中心109 年4 月14日航藥鑑字第0000000號、第0000000號
    毒品鑑定書、109 年5 月13日航藥鑑字第0000000號毒品鑑
    定書各1 紙附卷可稽，爰依刑法第38條第1 項、第40條第2 
     項、毒品危害防制條例第18條第1 項前段規定宣告沒收銷
    燬等語。
二、按違禁物，不問屬於犯罪行為人與否，沒收之；違禁物或專
    科沒收之物得單獨宣告沒收，刑法第38條第1項、第40條第2
     項分別定有明文。又查獲之第一、二級毒品及專供製造或
    施用第一、二級毒品之器具，不問屬於犯罪行為人與否，均
    沒收銷燬之，毒品危害防制條例第18條第1項前段亦有明定
    ，此相對於刑法之沒收規定而言，係刑法之特別規定，基於
    特別法優於普通法之原則，自應優先適用。而毒品危害防制
    條例第18條第1項之規定，得諭知沒收並銷燬者，以查獲之
    毒品及專供製造或施用毒品之器具為限，並不及於毒品之包
    裝袋、吸食器及分裝匙等工具，然若毒品本身已經微量附著
    器具內，無從析離，該器具自應隨同毒品一併沒收銷燬（最
    高法院94年度台上字第6213號判決意旨參照）。
三、經查，被告⑴於民國109 年3 月30日上午10時許，在臺北市
    士林區社子公園公廁內，以將海洛因、甲基安非他命置於玻
    璃球吸食器內，燒烤吸食產生煙霧方式，施用第一級毒品海
    洛因、第二級毒品甲基安非他命1 次；⑵於109 年4 月26日
    某時許，在其位於臺北市○○區○○街0 段000 ○0 號2 樓住處
    內，以將海洛因置於玻璃球吸食器內，燒烤吸食產生煙霧方
    式，施用第一級毒品海洛因1 次等犯行，經臺灣士林地方檢
    察署以109 年度毒偵字第621號、第1048號為緩起訴處分確
    定，緩起訴期間1 年6 月，已於110 年12月23日期滿未經撤
    銷等情，業經本院核閱全卷屬實，並有上開緩起訴處分書、
    臺灣高等法院被告前案紀錄表在卷可稽。又前開案件所查扣
    之粉末1 包（驗餘淨重1.02公克）經送法務部調查局濫用藥
    物實驗室，以氣相層析質譜儀法鑑驗，檢出第一級毒品海洛
    因成分，此有法務部調查局濫用藥物實驗室109 年5 月21日
    調科壹字第10923008320號鑑定書1 紙在卷可佐（見臺灣士
    林地方檢察署109 年度毒偵字第621 號卷〈下稱毒偵621 卷〉
    第89頁）；扣案之白色透明結晶1 包（驗餘淨重0.1478公克
    ），經送請交通部民用航空局航空醫務中心以氣相層析質譜
    儀法鑑驗，檢出第二級毒品甲基安非他命成分，此亦有交通
    部民用航空局航空醫務中心109 年4 月14日航藥鑑字第0000
    000號毒品鑑定書1 紙附卷可佐（見毒偵621 卷第72頁）；
    再扣案之分裝杓1 支、吸管2 支，經送交通部民用航空局航
    空醫務中心，以乙醇沖洗鑑驗，亦均檢出含海洛因成分，有
    交通部民用航空局航空醫務中心109 年4 月14日航藥鑑字第
    0000000號毒品鑑定書、109 年5 月13日航藥鑑字第0000000
    號毒品鑑定書各1 紙在卷可佐（見毒偵621 卷第70頁，臺灣
    士林地方檢察署109 年度毒偵字第8045號卷第55頁），而該
    分裝杓與吸管上既殘留有無法析離之海洛因毒品，整體即與
    毒品無異；是前開扣案物既分屬第一級、第二級毒品，皆屬
    違禁物無訛；從而，聲請意旨就扣案之第一級毒品海洛因1 
    包、第二級毒品甲基安非他命1 包、分裝杓1 支、吸管2 支
    等物，聲請單獨宣告沒收銷燬，揆諸前揭說明，除贅引刑法
    第38條第1 項之規定作為聲請依據，經本院更正外，洵無不
    合，應予准許。至盛裝上開海洛因、甲基安非他命之包裝袋
    各1 只，因含海洛因、甲基安非他命難以析離，應視為查獲
    之毒品，均併予宣告沒收銷燬；又上開毒品因鑑驗耗用部分
    ，既已滅失，自毋庸為沒收銷燬之諭知，附此敘明。
四、依刑事訴訟法第455 條之36第2 項，毒品危害防制條例第18
    條第1 項前段，刑法第40條第2 項，裁定如主文。
中　　華　　民　　國　　111 　年　　3 　　月　　11　　日
　　　　　　　　　刑事第七庭法　官　陳孟皇
以上正本證明與原本無異。
如不服本裁定，應於送達後5日內，向本院提出抗告狀。
因疫情而遲誤不變期間，得向法院聲請回復原狀。
　　　　　　　　　　　　　  書記官　張嫚凌
中　　華　　民　　國　　111 　年　　3 　　月　　14　　日